【裁判字號】    92,易,174
【裁判日期】    920918
【裁判案由】    藏匿人犯
【裁判全文】
臺灣基隆地方法院刑事判決                          九十二年度易字第一七四號
    公  訴  人  臺灣基隆地方法院檢察署檢察官
    被      告  丙○○
                乙○○
                甲○○
右列被告因藏匿人犯案件，經檢察官提起公訴（九十二年度偵字第二一五九號），本
院判決如左：
    主      文
丙○○、乙○○、甲○○共同藏匿人犯，各處有期徒刑肆月，如易科罰金，均以參佰
元折算壹日。
    事      實
一、丙○○、乙○○、甲○○明知大陸地區人民郭瓊瓊、蔡玉華、萬愛敏、李曉虹、
    王敏、李小琴、黃大榮（原化名為「彭麗紅」）、丁志元（原化名為「丁麗紅」
    ）及陳健等九人，因未經向內政部警政署入出境管理局申請許可入境，乘船偷渡
    進入臺灣地區，而為違反國家安全法之犯人，竟為貪圖小利，而不拒絕姓名年籍
    不詳成年男子之請託，並進而基於藏匿人犯之犯意聯絡，於民國九十二年一月五
    日凌晨某時許，各自駕駛二Ｎ─八五一、二Ｃ─二五五、ＭＴ─三八八號計程車
    ，分別前往宜蘭市區之某不知名橋下等候，再分工由丙○○駕駛二Ｎ─八五一號
    計程車，搭載郭瓊瓊、蔡玉華、萬愛敏、李曉虹四人；由乙○○駕駛二Ｃ─二五
    五號計程車，搭載王敏、李小琴、黃大榮三人；由甲○○駕駛ＭＴ─三八八號計
    程車搭載丁志元、陳健二人，欲將郭瓊瓊、蔡玉華、萬愛敏、李曉虹、王敏、李
    小琴、黃大榮、丁志元、陳健等九人載往該姓名年籍不詳成年男子所指定之處所
    ，以此方式將郭瓊瓊、蔡玉華、萬愛敏、李曉虹、王敏、李小琴、黃大榮、丁志
    元、陳健等九人，置於其三人之實力支配下，以閃避有搜查權人之追捕，而藏匿
    違反國家安全法之犯人。嗣丙○○、乙○○於九十二年一月五日清晨五時許，駕
    駛上開車輛搭載前揭大陸地區女子分別前往該不詳成年男子指定處所之途中，在
    濱海公路及北宜公路交岔路口處，為警當場查獲；至甲○○則於同日清晨六時三
    十分許，駕駛上開車輛搭載前揭大陸地區女子前往該不詳成年男子指定處所之途
    中，在宜蘭縣頭城鄉○○路○段二八０號附近，為警當場查獲。
二、案經海岸巡防總局北部地區巡防局臺北機動查緝隊報請臺灣板橋地方法院檢察署
    檢察官呈請臺灣高等法院檢察署令轉臺灣基隆地方法院檢察署檢察官偵查起訴。
    理      由
一、訊之被告丙○○、乙○○、甲○○固不否認曾受姓名年籍不詳成年男子之所託，
    於前揭時、地，分別駕駛上開車輛搭載前揭大陸地區女子之事實，惟矢口否認有
    何藏匿人犯之犯行，辯稱：伊等搭載上開女子之時，均不知渠等係以偷渡方式進
    入臺灣地區之大陸地區女子云云。經查：
  (一)大陸地區女子郭瓊瓊、蔡玉華、萬愛敏、李曉虹、王敏、李小琴、黃大榮、丁志
    元、陳健等九人，係以偷渡方式進入臺灣地區，經換乘箱形車（麵包車）後，或
    轉由被告丙○○；或轉由被告乙○○；或轉由被告甲○○，分別駕駛上開車輛接
    駁載運等事實，業據證人郭瓊瓊、蔡玉華、萬愛敏、李曉虹、王敏、李小琴、黃
    大榮、丁志元、陳健於本院調查時到庭證述明確，且為被告丙○○、乙○○、甲○○所不否認，堪認被告丙○○、乙○○、甲○○三人，客觀上確有藏匿犯人之
    行為無疑。
  (二)證人郭瓊瓊於本院調查時到庭結稱：「．．．我們（郭瓊瓊、蔡玉華、萬愛敏、
    李曉虹）在車上（被告丙○○駕駛之二Ｎ─八五一號計程車）我們四個有交談，
    內容是大家為何要從大陸來臺灣，我們又問司機要載我們去那裡，司機跟我們說
    已經到臺灣了．．．」等語；證人蔡玉華於本院調查時到庭結稱：「我們四個人
    （郭瓊瓊、蔡玉華、萬愛敏、李曉虹）在車上（被告丙○○駕駛之二Ｎ─八五一
    號計程車）有互相交談，我坐在司機旁邊，講坐船很累，為何要從大陸過來，偷
    偷的講．．．」等語；證人萬愛敏於本院調查時到庭證稱：「上車（被告丙○○
    駕駛之二Ｎ─八五一號計程車）之後，我有問司機要開到哪裡，司機說現在已經
    到臺灣了．．．」等語，證人李曉虹於本院調查時證稱：「在車上（被告丙○○
    駕駛之二Ｎ─八五一號計乘車）我們（郭瓊瓊、蔡玉華、萬愛敏、李曉虹）有閒
    聊說坐船很累．．．」等語（以上內容均詳見本院九十二年八月十三日訊問筆錄
    ）。細稽證人郭瓊瓊、蔡玉華、萬愛敏、李曉虹四人，在被告丙○○駕駛之計程
  車內彼此閒聊之上開內容，或係渠等「從大陸來臺灣之原因」、或係渠等「坐船
    很累之情節」，並佐以被告丙○○曾應答稱「已經到臺灣了」等語，則被告丙○○就證人郭瓊瓊、蔡玉華、萬愛敏、李曉虹之身分，又豈有不知之理？被告丙○○雖迭稱伊係應答以「快到臺北了」，而非「已經到臺灣了」云云，然證人郭瓊
    瓊、蔡玉華、萬愛敏、李曉虹與被告丙○○間要屬初識，彼此間復無仇隙，衡諸
    常情，郭瓊瓊、蔡玉華、萬愛敏、李曉虹當無設詞攀誣之理，是本院認渠等之證
    詞，應非虛妄，足堪採信；被告丙○○所辯，無非飾卸之詞，委無足採，其就所
    搭載之女子即證人郭瓊瓊、蔡玉華、萬愛敏、李曉虹等四人，均係非法進入臺灣
    地區之大陸地區女子乙節，在主觀上確係有所認識，此要屬情極灼然。
  (三)被告乙○○駕駛二Ｃ─二五五號計程車搭載大陸地區女子王敏、李小琴、黃大榮
    之過程；被告甲○○駕駛ＭＴ─三八八號計程車搭載大陸地區女子丁志元、陳健
    之過程，均乏如前述(二)部分之類似對話，此固據證人王敏、李小琴、黃大榮、丁
    志元、陳健於本院調查時證述在卷（詳見本院上開訊問筆錄），惟查，「人蛇集
    團」以前述之偷渡、接駁方式，安排大陸地區女子進入臺灣，其目的不外乎在謀
    一己之暴利；而此一偷渡、接駁之過程，又每須耗費大量之人力、物力（例如：
    船隻、車輛交通工具之安排、接駁路線之規劃等），則「人蛇集團」又豈有在因
    偷渡、接駁而已經投入大量資源卻仍無利益回收之情形下，貿然將渠等歷經辛苦
    所載運進入臺灣地區之未來謀利工具（上開大陸地區女子），交由毫不相關之計
    程車司機載運之理！蓋「人蛇集團」倘採取隨手攔截毫不知情計程車司機之方式
    ，以為渠等搭載接駁大陸地區女子之交通工具，則不僅無從控制載運過程中所可
    能產生之風險，亦無從防免大陸地區女子在接駁過程中因露出破綻而遭計程車司
    機報警揭露之危險，是大凡「人蛇集團」偷渡、接駁大陸地區人民進入臺灣地區
    者，莫不以調度自己所能掌控之人力，為其實際運作及操作之常態，此實為本院
    職務上所已知之事；更何況，人蛇集團既有能力將上開九名大陸地區女子以前述
    方式輾轉接駁進入臺灣地區，顯見其亦有充裕之人力以供調度，則此一靠近尾聲
    之接駁過程，又何須假藉毫不知情之外人之手？況對照本案之大陸地區女子即證
    人郭瓊瓊、蔡玉華、萬愛敏、李曉虹、王敏、李小琴、黃大榮、丁志元、陳健九
    人，既係以相同之方式經人蛇集團接駁進入臺灣地區，則其後續之轉載過程，亦
    斷無異其處理情況（亦即，將證人郭瓊瓊、蔡玉華、萬愛敏、李曉虹四人，交與
    「知情」之被告丙○○載送【詳見本院前述(一)、(二)部分之說明】；將證人王敏、
    李小琴、黃大榮、丁志元、陳健五人，分由「不知情」之被告乙○○、甲○○載
    送）之理，綜合上情勾稽以觀，本院因認被告乙○○、甲○○二人，就渠等所載
    運之證人王敏、李小琴、黃大榮、丁志元、陳健等五人，均係非法進入臺灣地區
    之大陸人民乙節，在主觀上亦早已有所認識無誤。
  (四)綜上研析，本院因認被告丙○○、乙○○、甲○○所辯，無非事後卸責之詞，不
    足採信。本件事證明確，被告三人藏匿犯人之犯行，洵堪認定。
二、核被告丙○○、乙○○、甲○○所為，均係犯刑法第一百六十四條第一項之藏匿
    犯人罪。查被告三人分別搭載非法進入臺灣地區之犯人即證人郭瓊瓊、蔡玉華、
    萬愛敏、李曉虹、王敏、李小琴、黃大榮、丁志元、陳健九人前往姓名年籍不詳
    成年男子指定地點之途中，雖旋為警查覺並移送究辦，致未能將郭瓊瓊、蔡玉華
    、萬愛敏、李曉虹、王敏、李小琴、黃大榮、丁志元及陳健九人載往定點藏匿，
    然按刑法第一百六十四條第一項所稱之「藏匿」，係指窩藏隱匿，使不易發現之
    意，申言之，凡將人犯置於自己實力支配之下，使有搜查權者不能發現或難於發
    現者，均屬之，且藏匿行為一經實施，罪即成立，並不以有搜查權人果真難以發
    現為必要，是以，被告三人既已將郭瓊瓊、蔡玉華、萬愛敏、李曉虹、王敏、李
    小琴、黃大榮、丁志元及陳健置於其實力支配之下，助渠等閃避有搜查權人之追
    捕，即已開始實施藏匿人犯之行為，縱其本次之藏匿行為未及將犯人郭瓊瓊、蔡
    玉華、萬愛敏、李曉虹、王敏、李小琴、黃大榮、丁志元及陳健移至定點，惟仍
    無礙於此次藏匿犯人罪名之成立；檢察官認被告三人所為，係使上開犯人隱避云
    云，容有誤會，惟其起訴所指之事實既屬同一，本院自仍應依法審理。再查被告
    丙○○、乙○○、甲○○三人間，有犯意之聯絡及行為之分擔，均為共同正犯。
    至人蛇集團使郭瓊瓊、蔡玉華、萬愛敏、李曉虹、王敏、李小琴、黃大榮、丁志
    元及陳健九人非法進入臺灣地區之部分，雖另涉有臺灣地區與大陸地區人民關係
    條例第七十九條第一項之罪嫌，然因卷內事證並無積極證據足認被告三人與人蛇
    集團間，就使大陸地區人民非法進入臺灣地區之犯意聯絡及行為分擔，亦查無事
    證足認被告三人就郭瓊瓊等非法進入臺灣地區之過程有何參與，是此部分自因不
    能證明而不能併為論科，併此指明。爰審酌被告二人所犯藏匿犯人之犯行，不僅
    直接妨害國家搜查權之行使，更間接危害及社會之詳和安寧，導致國家安全之傷
    害，惟慮及其係因貪圖小利致罹本件，一時失慮，誤觸法網等一切情狀，分別量
    處如主文所示之刑，以示懲儆，併分別諭知易科罰金之折算標準。
據上論斷，應依刑事訴訟法第二百九十九條第一項，刑法第二十八條、第一百六十四
條第一項、第四十一條第一項前段，罰金罰鍰提高標準條例第一條前段、第二條，判
決如主文。
本案經檢察官林明志到庭執行職務。
中      華      民      國      九十二      年      九      月   十八   日
                                臺灣基隆地方法院刑事第三庭
                                    審判長  法  官  陳志祥
                                            法  官  王福康
                                            法  官  王慧惠
右正本證明與原本無異。
對於本件判決如有不服，應於收受送達後十日內，向本院提出上訴書狀，上訴於臺灣
高等法院，並按他造當事人之人數附具繕本。
                                            書記官  吳麗雲
中      華      民      國      九十二      年      九      月  二十二  日
附錄論罪法條
刑法第一百六十四條第一項：
藏匿犯人或依法逮捕、拘禁之脫逃人或使之隱避者，處二年以下有期徒刑、拘役或五
百元以下罰金。


司法院資訊處製作；財團法人民間司法改革基金會備份。
